臺灣臺北地方法院民事判決　　　　　　 94年度重訴字第661號
原　　　告　乙○○
被　　　告　甲○○
上列當事人間返還借款事件，本院於中華民國94年9月12日言詞
辯論終結，判決如下：
    主      文
被告應給付原告新台幣陸拾萬元，及自民國九十四年五月三日起
至清償日止，按年息百分之五計算之利息。
原告其餘之訴駁回。
訴訟費用由被告負擔十五分之一，餘由原告負擔。
    事實及理由
一、原告主張：被告從民國80年至今，陸續向伊借款新台幣（下
    同）8,900,000元。被告雖表明會還款但均未履行。經伊追
    討均置之不理。兩造於93年8月曾談到要還被告應返還1,800
    ,000 元，並曾至鄉鎮市公所調解。伊所提出之現金支付簿
    部分記載項目，係因被告於借款之初部分帳目不清楚，伊嗣
    後想到才補記載的，為此依消費借貸契約請求被告清償。並
    聲明：被告給付原告8,900,000元及自支付命令送達翌日起
    至清償日止，按年息5％計算之利息。
二、被告則以：其雖有向原告借款，但均有陸續還款，原告筆記
    本的帳目前後不正確，有些是重新謄寫過，其並未積欠原告
    達8,900,000元，而僅須返還原告600,000元等語，資為抗辯
    。並聲明：原告之訴駁回。
三、得心證之理由：
    按當事人主張有利於己之事實者，就其事實有舉證之責任。
    但法律別有規定，或依其情形顯失公平者，不在此限。又當
    事人主張之事實，經他造於準備書狀內或言詞辯論時或在受
    命法官、受託法官前自認者，無庸舉證。當事人於自認有所
    附加或限制者，應否視有自認，由法院審酌情形斷定之。民
    事訴訟法第277條、第279條第1、2項分別定有明文。查，原
    告主張被告陸續借款迄今尚積欠8,900,000元等情，被告僅
    就其中600,000元範圍內之借款未清償為自認，故此部分原
    告無庸再行舉證證明之。然被告既否認兩造間就超過600,00
    0元部分之消費借貸契約存在，原告自應就其此部分舉證證
    明之。經查：
（一）原告雖提出現金支付簿作為兩造間確實有如其聲明所示金
      額之借貸款項之證明方法。惟查，現金支付簿係為原告單
      方面製作之私文書，其中所列具之「摘要」欄位除記載被
      告名字外，尚包括原告姓名、訴外人李小姐、張菜位、蔡
      金珠、張景洲、乙○○等人名字之記載，甚或出現文具店
      稅、攤位等非人名之記載，至於同一項目中，非單純記載
      收入金額或支出金額，而常有在「收入金額」、「支出金
      額」二欄位同時記載之情事，如原告係以該現金支付簿作
      為平日與他人借貸金額之記載時，亦應將往來對象及借、
      貸金額明確記載，以明權利義務關係。況，該現金支付簿
      上若干欄位雖蓋用被告之印章，但並非所有記載有被告姓
      名之欄位即要求被告蓋用印章。且就其他訴外人借貸款項
      之記載部分，亦未有他人蓋用印章之情事，顯見原告亦非
      單以現金交付簿之記載並要求借款人於上用印已代借據作
      為消費借貸契約成立、生效之證明方法。另觀諸該現金支
      付簿之記載多所塗改，原告亦未向本院陳明其據以起訴主
      張被告尚積欠之款項係該現金支付簿上哪些項目之總和，
      故實無法單憑原告所提出其片面記載之現金支付簿，遽認
      定兩造間確實有原告所稱之借貸關係發生。
（二）另據原告所稱被告積欠其借款高達近8,900,000元，且係
      為多次小額借款所累積而成。倘被告長期均向原告為小額
      借款，或因兩造間之情誼，致使原告同意貸與款項予被告
      ，然一旦累積到一定金額之款項如仍未清償時，被告亦未
      提供任何擔保時，依據常理，原告端無一再借款予被告之
      可能。
（三）綜上所述，本件除被告就兩造間有600,000元之借貸關係
      發生且尚未清償該筆款項為自認，而使被告應給付此部分
      金額及自支付命令送達翌日（即94年5月3日）起至清償日
      止之法定遲延利息外，原告就超過此部分兩造間成立消費
      借貸契約乙事，未能舉證證明之，從而，原告逾此部分之
      請求即屬無據，應予駁回。
四、因本件事證已臻明確，兩造其餘主張陳述及所提之證據，經
    本院斟酌後，認與判決結果不生影響，均毋庸再予論述，附
    此敘明。
五、訴訟費用負擔之依據：民事訴訟法第79條。
中　　華　　民　　國　　94　　年　　 9　　月　　30　　日
                        民事第四庭  法　官　黃柄縉
以上正本係照原本作成
如對本判決上訴，須於判決送達後20日內向本院提出上訴狀
中　　華　　民　　國　　94　　年　　9 　　月　　30　　日
                        　　　　　　書記官　楊湘雯
